臺灣彰化地方法院刑事判決　　九十四年度易字第九六九號
　　公　訴　人　臺灣彰化地方法院檢察署檢察官
　　被　　　告　乙○○
　　　　　　　　甲○○
　　共　　　同
　　選任辯護人　劉嘉堯律師
上列被告等因傷害案件，經檢察官提起公訴（九十四年度偵字第
五五四二號），本院判決如下：
      主  文
乙○○、甲○○均無罪。
      理  由
一、公訴意旨略以：被告乙○○與甲○○係父子關係，其等向告
    訴人丙○○租用位於彰化縣大城鄉○○村○○路四三號房屋
    使用，於民國九十四年四月十五日十一時五十分許，被告乙○○、甲○○因強制執行問題與告訴人發生口角，竟基於傷
    害人之身體之犯意聯絡，於上址徒手毆打告訴人，致告訴人
    受有腹部挫傷、右足踝挫傷等傷害。因認被告二人涉犯刑法
    第二百七十七條第一項之傷害罪嫌。
二、按犯罪事實應依證據認定之，無證據不得認定犯罪事實；不
    能證明被告犯罪或其行為不罰者，應諭知無罪之判決，刑事
    訴訟法第一百五十四條第二項、第三百零一條第一項分別定
    有明文。次按告訴人之告訴，係以使被告受刑事追訴為目的
    ，是其陳述是否與事實相符，仍應調查其他證據以資審認。
    且事實之認定，應憑證據，如未能發現相當證據，或證據不
    足以證明，自不能以推測或擬制之方法，為裁判基礎；又認
    定不利於被告之事實，須依積極證據，茍積極證據不足為不
    利於被告事實之認定時，即應為有利於被告之認定，更不必
    任何有利之證據；再刑事訴訟法上所謂認定犯罪事實之積極
    證據，係指適合於被告犯罪事實認定之積極證據而言，雖不
    以直接證據為限，間接證據亦包括在內，然而無論直接或間
    接證據，其為訴訟上之證明，須於通常一般之人均不致有所
    懷疑，而得確信其為真實之程度者，始得據為有罪之認定，
    倘其證明尚未達到此一程度，而有合理之懷疑存在而無從使
    事實審法院得有罪之確信時，即應由法院為諭知被告無罪之
    判決（最高法院五十二年臺上字第一三○○號、四十年臺上
    字第八六號、三十年上字第八一六號、二十九年上字第三一
    ○五號、七十六年臺上字第四九八六號判例意旨參照）。末
    檢察官就被告犯罪事實，應負舉證責任，並指出證明之方法
    。因此，檢察官對於起訴之犯罪事實，應負提出證據及說服
    之實質舉證責任。倘其所提出之證據，不足為被告有罪之積
    極證明，或其闡明之證明方法，無從說服法官以形成被告有
    罪之心證，基於無罪推定之原則，自應為被告無罪判決之諭
    知（最高法院亦著有九十二年臺上字第一二八號判例足參）
    。
三、本件公訴人認被告乙○○、甲○○涉有刑法第二百七十七條
    第一項之傷害罪嫌，無非係以被告二人曾於上開時地，與告
    訴人丙○○發生口角爭執，及告訴人之指述、診斷證明書一
    紙等情為其主要論據。訊據被告乙○○、甲○○固不否認其
    等曾於上開時地，與告訴人發生口角爭執之事實，惟均堅詞
    否認有何公訴人所指前揭傷害犯行，同辯稱：其二人當日僅
    與告訴人大聲爭吵，並無毆打告訴人，亦未與告訴人拉扯，
    告訴人所受輕傷是自行跌倒所致等語。經查：
  (一)告訴人丙○○固於本院審理時以證人身分具結證稱：（檢察
    官主詰問：當時被告二人是否均在屋內？）是，當時被告甲○○在屋內辦公桌旁，被告乙○○在門旁，就在我要穿越門
    縫（出去）時，被被告乙○○把我壓在地上並且徒手打我，
    被告甲○○也追出來打我。（檢察官主詰問：被告打你時用
    何物？）都用手，打我的背部、腹部，下肢，左腳踝也有受
    傷。（檢察官主詰問：被打時有無還手？）沒有，但是我要
    掙脫。（檢察官主詰問：有無逃脫？）我跌了三次，才掙脫
    。（辯護人反詰問：你當時逃出倒在地上，被被告二人打，
    被告如何打你？）當時我倒在地上，被告用手打我，我起身
    被告也再打我。（辯護人反詰問：被告打你時，是否用手抵
    擋？）沒有，我逃都來不及。（辯護人反詰問：你說你跌倒
    三次，才逃到大馬路，這三次被告是否繼續打你？）被告打
    我不只三次，我只覺得一直被打，我就一直逃。（審判長問
    ：是何人先出手打你？）是被告乙○○先在屋內打我的，其
    後被告二人追隨我到外面打我，被告二人追打我約一百公尺
    云云（見本院卷第五二頁至第五三頁反面），但依卷附告訴
    人所提事發當日至財團法人彰化基督教醫院二林分院之診斷
    書，暨本院向該院函調之告訴人急診病歷及照片顯示，其傷
    情為「腹部挫傷、右足踝挫傷」，有前開診斷書及該院九十
    四年十月二十日九十四彰基二字第一０二六號、同年十二月
    十三日０九四一二００一四號函文各一份在卷可稽，足徵告
    訴人僅受有腹部、右足踝之輕微紅腫，此外並無其他傷勢甚
    明。惟果被告二人確如告訴人指稱將伊壓在地上打，二人都
    用手打伊背部、腹部，下肢，左腳踝，伊跌了三次才掙脫，
    被打不只三次，伊一直被打，就一直逃乙詞屬實，衡情被告
    乙○○既將告訴人壓在地上毆打，理應往對方之頭、背部、
    四肢部位攻擊，而告訴人為求掙脫，在混亂中復跌倒三次，
    則告訴人不應僅受有「腹部挫傷、右足踝挫傷」之輕微傷勢
    而已，其背部、腿部亦應會受傷害始符常理，然告訴人前往
    醫院驗傷時，卻未經醫師診斷出背、腿等部位受有何傷害，
    顯核與告訴人結證所稱被告二人之施暴過程不相吻合。因之
    ，告訴人雖受有腹部挫傷、右足踝挫傷等傷情，然究係如何
    受傷，是否確屬被告乙○○、甲○○所為，即非無疑。
  (二)證人即在被告工廠目擊事發經過之工人丁○○亦到庭結證稱
    ：九十四年四月十五日十一時五十分我在工廠內工作，當時
    我要去煮飯，我看見被告甲○○與告訴人在吵架，被告乙○○出來後，我有說有話好好講，告訴人就往屋外走，用腳去
    踢沙門，被告甲○○沒有出去。被告乙○○有跟告訴人出去
    ，出去後沒有發生什麼事，他們沒有打架。雖然我人在廚房
    內，因為廚房就在客廳隔壁，門相通可以看到，我可以確定
    告訴人與被告他們沒有發生什麼事，只有大聲吵而已等語明
    確（見本院卷第五四頁反面至第五六頁反面）。再參酌告訴
    人旋於案發後之九十四年四月十五日十二時二十分許至警局
    製作警詢筆錄，針對警員所詢：你身體何處受傷一事，竟回
    答我現不清楚我何處受傷等詞（見臺灣彰化地方法院檢察署
    九十四年度偵字第五五四二號偵卷第十二頁），以此相互勾
    稽，被告二人是否確有徒手毆打告訴人，致使告訴人受傷乙
    節，即屬有疑，而不能證明。
  (三)綜上所述，本案經調查結果，檢察官之舉證仍不能使本院產
    生無合理懷疑之有罪確信心證，被告乙○○、甲○○有否如
    告訴人指訴之毆打犯行，尚乏積極證據證明之，自難徒以告
　　訴人片面指述及伊所提上開診斷證明書一紙，即率認被告二
  　人確有告訴人所指之傷害犯行。此外，復查無其他積極確切
    之證據，足資證明被告二人確有上開犯行，揆諸前揭說明，
    被告乙○○、甲○○犯罪既不能證明，自均應為無罪之諭知
    。
據上論斷，應依刑事訴訟法第三百零一條第一項，判決如主文。
本案經檢察官洪英丰到庭執行職務。
中    華    民    國    九十四  年  十二  月　二十八　日
                  刑事第一庭    審判長法  官  洪志賢
                                      法  官  簡璽容
                                      法  官  周莉菁
以上正本證明與原本無異。
如不服本判決，應於判決送達後十日內向本院提出上訴狀（須附
繕本）。
告訴人或被害人對於判決如有不服具備理由請求檢察官上訴者，
其上訴期間之計算係以檢察官收受判決正本之日期為準。
中    華    民    國    九十四  年  十二  月　二十八　日
                                      書記官  黃當易
